【裁判字號】    98,簡上,1033
【裁判日期】    981229
【裁判案由】    詐欺
【裁判全文】
臺灣桃園地方法院刑事判決            98年度簡上字第1033號
上  訴  人
即  被  告  乙○○
上列上訴人即被告因詐欺案件，不服本院於民國98年9 月22日所
為之九十八年度桃簡字第二五○七號第一審簡易判決（聲請簡易
判決處刑案號：九十八年度偵緝字第一一一五號），提起上訴，
本院管轄第二審合議庭判決如下：
    主  文
上訴駁回。
    事  實
一、乙○○可預見提供金融機構帳戶之存摺、提款卡及密碼予真
    實姓名年籍不詳之人使用，可能幫助不詳犯罪集團作為犯罪
    行為之工具，竟不違其本意而基於幫助詐欺之不確定故意，
    於民國97年6月1日前某日，在不詳地點，將其所有於渣打國
    際商業銀行山子頂分行所申請開立之帳號000-000000000000
    號帳戶之存摺、印章、提款卡及密碼，交付予某真實姓名年
    籍不詳之詐欺集團成年成員，藉此幫助該詐欺集團成員作為
    不法犯行之用。嗣於97年6月1日前某日（聲請簡易判決處刑
    書誤載為6月3日），該詐欺集團所屬成年成員於網際網路與
    甲○○攀談後，佯稱需款孔急，欲向甲○○借款，並要求甲
    ○○以無摺存款方式將款項匯入上開帳戶云云，致甲○○因
    而陷於錯誤，依約於97年6月1日晚間10時56分許及6月2日凌
    晨1時許，前往自動櫃員機，陸續將新臺幣（下同）一萬六
    千元及一萬八千元匯入上開帳戶，旋均遭提領一空。
二、案經臺灣嘉義地方法院檢察署檢察官呈請臺灣高等法院臺南
    分院檢察署檢察長令轉臺灣桃園地方法院檢察署檢察官偵查
    後聲請簡易判決處刑。
    理  由
一、被告乙○○固坦承上開帳戶為其所申辦，惟矢口否認有幫助
    詐欺之犯行，辯稱：伊於98年3 月底在其工地宿舍內，發現
    上開帳戶之存摺、提款卡及印章均已遺失，懷疑是伊同事拿
    走云云。經查：
（一）證人即被害人甲○○就其於上開時、地，遭詐欺集團成員
      以事實欄所載事由行騙，致其陷於錯誤，陸續將一萬六千
      元及一萬八千元之款項，匯入被告所申設之上開帳戶等情
      ，於警詢時指訴歷歷（見臺灣桃園地方法院檢察署九十八
      年度偵字第二四六六號卷第9 至10頁），並有被害人提供
      之匯款單據、渣打銀行提供之被告開戶資料與活期性存款
      結清帳戶明細在卷可稽（見臺灣桃園地方法院檢察署九十
      八年度偵字第二四六六號卷第19至20頁，本院卷第27至30
      頁），且依前述帳戶明細所示，被害人所匯入之二筆款項
      ，均已遭人提領一空，是被告申辦之上開帳戶確已供詐騙
      集團作為實施詐欺被害人財物犯行之用，殆無疑義。
（二）被告雖以上開情詞置辯，惟查，被告於偵查中供稱：其於
      98年3 月底發現上開帳戶之存摺、提款卡及印章均已遺失
      云云，然依渣打銀行於98年12月22日渣打商銀龍岡字第09
      800203號函及所附開戶資料顯示，上開帳戶乃被告於97年
      4月21日申辦，且於98年3月以後並無掛失之紀錄（見本院
      卷第36頁、第39頁），足見被告所辯發現遺失之時間及曾
      經掛失等內容均與事證不符，自不足採信。
（三）再者，詐欺集團成員既有意利用帳戶作為取得詐騙款項之
      工具，為確保其能順利取得所詐騙之財物，避免因帳戶所
      有人突然辦理掛失止付，致其等無法繼續使用該帳戶或已
      轉入該帳戶之款項因而無法提領，詐欺集團成員自不敢冒
      險使用未經帳戶所有人同意提供之帳戶，做為其等詐財之
      工具。是以，本件詐欺集團能使用上開帳戶，應係由被告
      交付存摺、提款卡及密碼，並同意使用，且承諾於一定期
      間內不申請掛失止付，該詐欺集團成員始敢持之做為詐欺
      之工具，而被告所辯上開帳戶於發現遺失時已經掛失乙節
      ，並非事實，已如前述，益徵被告所辯，顯係臨訟卸責之
      詞，不足採信。
（四）又金融帳戶為個人理財工具，亦事關財產權益之保障，其
      與存戶之存摺、印鑑章、提款卡及密碼結合，其專屬性、
      私密性更形提高，自有妥為保管之必要。且近年來各種詐
      欺犯罪類型層出不窮，為掩飾不法行徑，避免執法人員循
      線查緝，詐騙集團多利用人頭帳戶作為犯罪所得金額存、
      提款之用，已廣為媒體所披露，並為政府宣導之重點，故
      個人之金融帳戶如落入不明人士手中，極易被利用為與財
      產犯罪有關之犯罪工具，亦為一般人生活上所應有之認識
      ，被告既已成年，衡情應可懷疑並預見其帳戶之存摺、印
      章、提款卡及密碼等資料如遭他人取得，可能供不法詐騙
      份子用以詐使他人將款項匯入後，再加以提領之用。依卷
      內事證，雖無證據證明被告知悉詐騙被害人之詐欺集團成
      員如何犯罪，或被告與該詐欺集團成員間有何共同正犯關
      係，惟被告既得預見上開帳戶之存摺、印章、提款卡及密
      碼等資料交予他人，可能遭詐欺集團成員利用作為提領不
      法詐騙款項之用，且不違背其本意，被告自有幫助詐欺取
      財之不確定故意甚明。
（五）綜上所述，被告所辯僅係飾卸之詞，要無足採，本件事證
      明確，被告犯行堪以認定，應依法論科。
二、按刑法上之幫助犯，係對於犯罪與正犯有共同之認識，而以
    幫助之意思，對於正犯資以助力，而未參與實施犯罪之行為
    者而言（最高法院七十五年度台上字第一五○九號、八十八
    年度台上字第一二七○號判決意旨參照），故如未參與實施
    犯罪構成要件之行為，且係出於幫助之意思提供助力，即屬
    幫助犯，而非共同正犯。本件被告提供上開帳戶之存摺、印
    章、提款卡及密碼予某真實姓名年籍不詳之詐欺集團成年成
    員，使該詐騙集團成員得施用詐術令被害人陷於錯誤，因而
    匯款至上開帳戶內，是被告所為係參與詐欺罪構成要件以外
    之行為，且在無證據證明被告係以正犯而非以幫助犯之犯意
    參與犯罪之情形下，應認被告所為係幫助犯而非正犯行為。
    是核被告所為，係犯刑法第三十條第一項前段、第三百三十
    九條第一項之幫助詐欺取財罪。又被告以幫助之意思，參與
    構成要件以外之行為，為幫助犯，爰依刑法第三十條第二項
    規定，按正犯之刑減輕之。另被告交付該詐欺集團成年成員
    之上開帳戶存摺、印章及提款卡，雖係供本件犯罪所用，惟
    因已交付予他人使用，且依卷存資料亦無從證明被告尚有保
    有所有權之意思，堪認已非屬被告所有，是該等物品不予宣
    告沒收，併予敘明。原審以被告犯罪事證明確，適用刑法第
    三十條第一項前段、第二項、第三百三十九條第一項、第四
    十一條第一項前段，刑法施行法第一條之一第一項、第二項
    前段，及審酌被告提供上開帳戶之存摺、印章、提款卡及密
    碼，幫助上開正犯用以作為詐欺犯罪取得款項之匯入、提領
    ，助長不法份子之訛詐歪風，使執法人員難以追查詐騙集團
    成員之真實身分，兼衡被害人所受損害，及其犯後仍卸詞狡
    辯，未具悔悟等一切情狀，量處有期徒刑三月，並諭知易科
    罰金以一千元折算一日，核其認事用法均無不合，量刑亦無
    不當，本件被告以上開帳戶可能遭竊而否認犯罪為由，提起
    上訴，核無理由，應予駁回。
三、本件被告經合法傳喚，無正當理由不到庭，爰不待其陳述，
    逕行判決。
據上論斷，應依刑事訴訟法第四百五十五條之一第一項、第三項
、第三百六十八條、第三百七十一條，判決如主文。
本案經檢察官馮浩庭到庭執行職務。
中    華    民    國    98    年    12    月    29    日
                  刑事第十二庭審判長法  官  魏于傑
                                    法  官  許雅婷
                                    法  官  李文娟
本件不得上訴。
以上正本證明與原本無異。
                                    書記官  蕭秀蓉
中    華    民    國    98    年    12    月    30    日
附錄本案論罪科刑法條全文：
刑法第三百三十九條第一項

司法院資訊處製作；財團法人民間司法改革基金會備份。
